【裁判字號】    97,消債更,1787
【裁判日期】    980416
【裁判案由】    更生事件
【裁判全文】
臺灣板橋地方法院民事裁定          97年度消債更字第1787號
聲  請  人  甲○○
上列當事人因消費者債務清理事件聲請更生及保全處分，本院裁
定如下：
    主  文
更生及保全處分聲請均駁回。
聲請費用由聲請人負擔。
    理  由
一、按債務人與金融機構協商成立者，不得聲請更生或清算，但
    因不可歸責於己之事由，致履行顯有重大困難者，不在此限
    ；本條例施行前，債務人依金融主管機關協調成立之中華民
    國銀行公會會員辦理消費金融案件無擔保債務協商機制與金
    融機構成立之協商，準用前項之規定，消費者債務清理條例
    第151條第 5項、第6項分別定有明文。又聲請更生或清算不
    合程式或不備其他要件者，法院應以裁定駁回之，但其情形
    可以補正者，法院應定期間先命補正，復為同條例第 8條所
    明定。
二、本件聲請意旨略以：聲請人目前債務總金額為新臺幣（下同
    ）1,409,845 元，有不能清償債務之情事或有不能清償債務
    之虞，消費者債務清理條例施行前，前於民國95年間依照中
    華民國銀行公會會員辦理消費金融案件無擔保債務協商機制
    ，與最大債權金融機構遠東國際商業銀行股份有限公司（下
    稱遠東銀行）達成協商，雙方約定聲請人自96年 1月起，分
    100期，利率9.88%，每月10日以21,500元依各債權銀行債權
    金額比例清償各項債務，至全部清償為止，惟聲請人之債務
    人張杰城（原名張學文）因自95年12月開始即失蹤，致其索
    討無門只能自行還款，而聲請人任職於長隄國際旅行社有限
    公司（下稱長隄旅行社），每月可得薪資雖約32,000元（見
    本院卷第9頁），但其自行還款1年後，仍因積蓄用盡無法負
    擔（見本院卷第60頁）而毀諾，最後還款日期為96年11月（
    見本院卷第81頁，債務協商繳款暨分配明細表），加上其因
    前開與銀行之債務關係，銀行自96年12月下旬開始追討債務
    ，並於上班時間來電催討，且說會到公司拜訪，聲請人之父
    母希望其能暫時返鄉，協助照顧家裡行動不便的祖母，聲請
    人為盡孝心，遂上班至97年4月30日後，辭職返鄉，經2月許
    祖母狀況恢復良好，且聲請人因金錢需求恐急，故於97年 7
    月20日左右請求返回長隄旅行社任職，但公司因景氣不好，
    不打算徵正職人員僅有工讀生需求，致聲請人只能從事工讀
    生一職，故目前薪資大約只有18,000元左右（見本院卷第47
    頁、第49頁），是聲請人具有不可歸責於己致履行顯有重大
    困難之事由，且無擔保或無優先權之債務總額未逾 1,200萬
    元，復未經法院裁定開始清算程序或宣告破產，依法自得聲
    請更生程序；又進入更生程序後，其願以每個月清償 5,000
    元之方式履行債務，計6年可清償360,000元（見本院卷第60
    頁），懇請裁定開始更生等語。
三、經查：
  (一)聲請人曾參與中華民國銀行公會會員辦理消費金融案件無擔
    保債務協商機制，與遠東銀行達成協商並於還款11期後毀諾
    等情，據其債務協商協議書、遠東商銀債務協商還款計畫表
    、繳款轉帳紀錄（見本院卷第22至30頁）、財團法人金融聯
    合徵信中心債權人清冊（見本院卷第36至38頁）及遠東銀行
    97年11月17日民事陳報狀（見本院卷第74至81頁）附卷可稽
    ，因此，聲請人聲請更生程序，須符合「不可歸責於己致履
    行顯有重大困難事由」之要件，方為適法。
  (二)聲請人乃以其積蓄用盡無法負擔，且為照顧行動不便之祖母
    而辭職返鄉，復職後每月薪資僅18,000元，主張毀諾具有不
    可歸責於己事由云云。惟查：
  1.聲請人96年間每月平均報稅所得之薪資約為33,260元（計算
    式： 399,12112＝33,260，元以下四捨五入），有其財政
    部臺北市國稅局96年度綜合所得稅各類所得資料清單（見本
    院卷第33頁）在卷可稽，是以其收入減去協商款項21,500元
    ，聲請人每月仍餘11,760元可供自由運用，雖聲請人陳稱每
    月須支出勞保238元、健保250元、交通費 1,240元、伙食費
    8,000元、日用雜用費3,000元（見本院卷第53頁），惟其中
    日用雜用費 3,000元，聲請人並未提出相關有該筆支出之證
    明，又縱認其確有該筆支出，核聲請人既已因無法履行債務
    而申請95年無擔保債務協商機制，如未節約開支，反支出非
    維持最低基本生活所需之開銷，似難認為合理，是該筆支出
    應予剔除，職此，聲請人每月必要支出為 9,728元，而其每
    月既可餘11,760元供自由運用，聲請人主張積蓄用盡無法負
    擔云云，自屬無據。
  2.承上，聲請人既有履行協商條件之能力，而其於薪資並無明
    顯變動之情形下（見本院卷第51頁，長隄國際旅行社有限公
    司九十七年度個人薪資領取紀錄表），毀諾協商條件，自與
    消費者債務清理條例所稱之不可歸責於己事由有違。
  3.再聲請人為照顧祖母而辭職，且復職後每月薪資僅18,000元
    等情，固有其員工離職證明書、辭職信、勞工保險被保險人
    投保資料表（見本院卷第48至49頁、第52頁）附卷可證，但
    聲請人離職乙事，除係屬於聲請人毀諾後所生之情節（97年
    5 月）外，聲請人離職既係出於「自動請辭」，有其前開員
    工離職證明書、辭職信可證，自難認其工作變動及薪資減少
    情節，為不可歸責於己之事由，其執此聲請更生程序，自有
    未洽。
  4.據上論結，核諸聲請人前開陳述，既難認有不可歸責於己之
    事由，而其又未能舉證有何新生具體情節，可認係有不可歸
    責於己之事由，聲請人具狀聲請更生，應無理由。
四、綜上所述，本件債務人聲請更生既不符合消費者債務清理條
    例第151條第5項但書之情形，其更生聲請應屬聲請之要件不
    備，而該欠缺又屬無從補正，依首揭條文規定，自應駁回其
    更生之聲請。又更生程序之聲請既遭駁回，則聲請人保全處
    分之聲請即失所附麗，應併予駁回，爰裁定如主文。
五、另目前銀行公會針對曾經參加95年協商機制毀諾之債務人，
    提供「個別協商一致性方案」使能再進行協商，而聲請人既
    仍有固定之收入，尚非不得與遠東銀行等債權人再次進行解
    決債務之商談，以謀求適當之履行條件，附此敘明。
中    華    民    國    98    年    4     月    16    日
                  民事第三庭  法  官  何君豪
上為正本係照原本作成
如不服本裁定，應於裁定送達後10日內，以書狀向本院提出抗告
，並繳納抗告費新臺幣1千元
中    華    民    國    98    年    4     月    16    日
                              書記官  黃琴茜


司法院資訊處製作；財團法人民間司法改革基金會備份。
